【裁判字號】    97,婚,307
【裁判日期】    980316
【裁判案由】    離婚
【裁判全文】
臺灣雲林地方法院民事判決               97年度婚字第307號
原      告  甲○○
被      告  乙○○
上列當事人間請求離婚事件，本院於中華民國98年3 月2 日言詞
辯論終結，判決如下：
    主      文
准原告與被告離婚。
訴訟費用新臺幣仟元由被告負擔。
    事實及理由
甲、實體方面：
一、原告主張：兩造於民國67年11月19日結婚，詎料被告竟於79
    年間離家前往大陸，迄今行向不明，無法取得聯繫，兩造至
    今已十餘年未同居生活，婚姻已無可期待繼續維持，有難以
    維持婚姻之重大事由，爰依民法第1052條第2 項之規定，請
    求判決與被告離婚等語，並聲明如主文所示。
二、被告方面：婚姻存續期間，我們有購買土地，但是登記在原
    告名下，我覺得財產沒處理，這樣不公平，但同意離婚。
乙、得心證之理由：
一、按關於認諾效力之規定，於婚姻事件，不適用之。關於訴訟
    上自認及不爭執事實之效力之規定，在撤銷婚姻、離婚或夫
    妻同居之訴，於撤銷婚姻、離婚或拒絕同居之原因、事實，
    不適用之，民事訴訟法第574條第1項前段、第2項前段定有
    明文。本件被告雖同意原告離婚之請求，然因離婚之訴事關
    身分關係，係屬法院應依職權調查之事項，揆諸前開條文之
    規定，被告雖同意原告之請求，然並不生訴訟法上認諾之效
    果，合先敘明。
二、兩造間有婚姻關係存在，業據原告提出戶籍謄本可證。
三、原告主張兩造業已分居逾18年之事實，為被告所不爭執。又
    本件從兩造分居之時間及分居期間確實無親密之互動，與一
    般夫妻之家庭生活顯然有間，可認兩造間感情已因長久分離
    而瓦解，被告主動作出分居的行為，卻於分居期間，未積極
    培養及維護夫妻感情，致兩造婚姻、感情無從維繫，原告認
    彼此已無感情之事實，亦可以採信。
四、按夫妻有民法第1052條第1 項以外之重大事由，難以維持婚
    姻者，夫妻之一方得請求離婚。但其事由應由夫妻之一方負
    責者，僅他方得請求離婚，同法條第2 項有明文規定。
（一）基於夫妻結婚的本意，除共同合組家庭外，尚互負履行同
      居之義務，況且，夫妻同居乃屬婚姻關係之人倫本質，若
      雙方結婚而未能履行同居之義務者，則雙方僅有婚姻的形
      式，卻無婚姻的實質關係，自然與婚姻目的有違。
（二）本件兩造結婚持續期間，由於兩造互動不良，加上被告確
      實長期在國外，有卷附本院依職權調取之被告「入出國日
      期證明書」可資佐證，足信造早已形同陌路。再參以被告
      當庭亦同意離婚，亦可徵兩造均無意再續兩人婚姻；因之
      ，本件可信兩造均無維持婚姻之意願與事實，而兩造既已
      無維持婚姻生活之意願與事實，則勉強維持雙方的婚姻關
      係，對於兩造未必有利。
（三）兩造間既有妨礙到雙方合組家庭共同目的之情事，已難期
      待其家庭美滿與幸福，而通常之人處於此等同一境況，必
      將喪失維持婚姻之意欲，依雙方互動，此等事由並非應由
      原告一方負責。
五、從而，原告主張兩造之婚姻關係，因有重大事由而難以繼續
    維持，依民法第1052條第2 項之規定，訴請判決離婚，揆諸
    上開說明，為有理由，應予准許。
丙、據上論斷，原告之訴，為有理由，依民事訴訟法第78條，判
    決如主文。
中    華    民    國    98    年    3     月    16    日
                  家事法庭法  官  黃玉清
以上正本係照原本作成。
如對本判決上訴，須於判決送達後20日內向本院提出上訴狀（須
附繕本）並需繳納上訴費用新臺幣4,500 元。
中    華    民    國    98    年    3     月    16    日
                          書記官  鄭國銘


司法院資訊處製作；財團法人民間司法改革基金會備份。
